【裁判字號】    98,刑智上易,82
【裁判日期】    980928
【裁判案由】    侵占等
【裁判全文】
智慧財產法院刑事判決
                                  98年度刑智上易字第82號
上  訴  人  臺灣臺北地方法院檢察署檢察官
被      告  甲○○（原名胡晉富）
上列上訴人因被告犯侵占等案件，不服臺灣臺北地方法院98年度
易字第1058號，中華民國98年5月19日第一審判決（起訴案號：
臺灣臺北地方法院檢察署97年度偵字第9970號），提起上訴，本
院判決如下：
    主  文
原判決撤銷。
甲○○意圖為自己不法之所有，而侵占自己持有他人之物，處有
期徒刑伍月，如易科罰金，以新臺幣壹仟元折算壹日；又未得商
標權人同意，於同一商品，使用相同之註冊商標，處有期徒刑參
月，如易科罰金，以新臺幣壹仟元折算壹日。應執行有期徒刑陸
月，如易科罰金，以新臺幣壹仟元折算壹日。如附表二所示之物
均沒收。
    事  實
一、甲○○（原名胡晉富，民國98年5月6日改名）係華威興業聯
    合有限公司（下稱華威公司）總經理，於民國95年9月1日，
    代表華威公司與葳沃國際有限公司（下稱葳沃公司）簽訂合
    作契約，雙方約定由華威公司負責產品業務開發及行銷，葳
    沃公司負責產品生產與品質管制，華威公司收受貨款後應交
    由葳沃公司管理，嗣交易入帳扣除產品成本後，再由華威公
    司分配獲益予葳沃公司。詎甲○○竟意圖為自己不法所有，
    自95年10月起至96年8 月間止，接續將向葳沃公司往來客戶
    所收取之貨款，共計新臺幣（下同）155 萬3,300 元，均易
    持有為所有加以侵占入己，挪作他用，致生損害於葳沃公司
    。胡晉富復明知「PETSTAR 及圖」、「LIPOCON 立復康WAWE
    LL及圖」業經葳沃公司向經濟部智慧財產局申請核准註冊商
    標（註冊第0000000 號、第0000000 號、第0000000 號）指
    定使用於如附表一所示商品，現均仍於商標權期間（如附表
    一所示），非經商標權人即葳沃公司同意，不得於同一或類
    似商品，使用相同或近似於前開商標之圖樣，竟自96年7 月
    間起至96年11月間止，接續以華威公司名義，向不知情之全
    球生技股份有限公司（下稱全球生技公司）下單訂購寵物之
    星天然抗菌護理沐浴洗毛精、立剋菌寵物之星專業毛皮護理
    抗菌劑、立復康耳道洗劑等商品，並由甲○○提供有仿冒葳
    沃公司前開商標之外瓶充填，嗣經葳沃公司取得如附表二所
    示仿冒商標之商品，始查悉上情。
二、案經葳沃公司告訴及臺北縣政府警察局新店分局報請臺灣臺
    北地方法院檢察署檢察官偵查起訴。
    理  由
壹、程序部分：
一、按被告以外之人於審判外之言詞或書面陳述，除法律有規定
    者外，不得作為證據；又被告以外之人於審判外之陳述，雖
    不符合同法第159 條之1 至第159 條之4 之規定，但經當事
    人於審判程序同意作為證據，法院審酌該言詞陳述或書面陳
    述作成時之情況，認為適當者，亦得為證據。當事人、代理
    人或辯護人於法院調查證據時，知有第159條第1項不得為證
    據之情形，而未於言詞辯論終結前聲明異議者，視為有前項
    之同意，刑事訴訟法第159條第1項及第159條之5分別定有明
    文。經查，本判決下列所引用被告以外之人於審判外之陳述
    （包含書面陳述），固屬傳聞證據，但檢察官及被告於本院
    準備程序及審判期日中，均表示無意見，且當事人均未於言
    詞辯論終結前聲明異議，本院審酌該等證據作成之情況，認
    為適於為本件認定事實之依據，依刑事訴訟法第159條之5第
    2項規定，應具有證據能力，合先敘明。
二、本件認定事實所引用之卷內文書證據及物證之證據能力部分
    ，並無證據證明係公務員違背法定程序所取得，檢察官及被
    告於原審或本院均未主張排除前開物證之證據能力，且迄於
    原審或本院言詞辯論終結前均未表示異議，本院經審酌前開
    物證並非公務員違背法定程序所取得，亦無刑事訴訟法第15
    9條之4顯有不可信之情況，故上揭物證均有證據能力。
貳、實體部分：
一、訊據被告甲○○對於上開事實均坦承不諱，並經葳沃公司告
    訴代理人乙○○於於警詢（他字卷第49-51頁）、偵訊（他
    字卷第83-85、117頁、偵字卷第11-12、34-35、42-43頁）
    中指述明確，復有損失明細表、相關存證信函、商標註冊證
    3份、寵物之星廣告單、華威興業聯合有限公司物料訂貨單
    、出貨統計表、統一發票、產銷業務合作契約書、資金往來
    清冊、意向委託書、代理合約書、結算成本統計表、葳沃出
    貨存貨單、退貨明細單、計價表、營利事業登記證、收貨人
    簽收單、葳沃公司出貨單、全球公司出貨單、寶露絲洗毛精
    製造成本、葳沃公司代墊華威興業廣告設計及印刷費用、廣
    告單、成本支出統計表、送貨單、明細表及出貨單、收貨單
    （見他字卷第11-39、95-111、119-186頁、偵字卷第15-19
    、30、37-39、45-57頁）及98年2月19日勘驗筆錄及照片（
    偵字卷第59-61頁）等件附卷可資佐證，足徵被告前開出於
    任意性之自白與事實相符，自得採為認定事實之證據。
二、核被告甲○○所為係犯刑法第335條第1項之普通侵占罪及商
    標法第81條第1款之未得商標權人同意於同一商品，使用相
    同之註冊商標罪。至被告先後接續侵占前揭貨款及侵害商標
    權之犯行，均係基於單一犯意而在密切接近之時地內接續為
    之，應為接續犯，均僅論以一罪。被告利用不知情之全球生
    技股份有限公司為上開侵害商標權之犯行，為間接正犯。被
    告所犯前開刑法第335條第1項之侵占罪，及商標法第81條第
    1款之侵害商標權罪之犯行，犯意各別，行為互殊，應予分
    論併罰。原審據以論科，固非無見。惟查：(一)原判決事實漏
    未敘明被告係接續為前開侵占及侵害商標權之行為，其判決
    理由即失其依據；(二)原判決疏未就仿冒商標之商品，依商標
    法第83條宣告沒收，即有不當；(三)原判決漏未就起訴之背信
    罪嫌不另為無罪之諭知，亦非適法（詳後論述），檢察官提
    起上訴，尚非無據，原判決既有前述可議之處，自屬無可維
    持，應由本院予以撤銷改判。爰審酌被告素行，其犯罪動機
    、目的、手段、智識程度、與被害人之關係，所侵占之金額
    為1,553,300元，而侵害商標權造成被害人損害為285,000元
    ，惟犯後坦承犯行，態度良好，並與被害人成立調解，有調
    解筆錄一紙附卷可稽等一切情狀，分別量處如主文所示之刑
    ，及易科罰金之折算標準，並定其應執行刑，暨易科罰金之
    折算標準，以資懲儆。扣案之如附表二所示商品均係仿冒商
    標之商品，不問屬於犯人與否，均應依商標法第83條規定併
    予宣告沒收。
三、公訴意旨另以：甲○○未經商標權人即葳沃公司同意，自96
    年7月間起至96年11月間止，接續以華威公司名義，向不知
    情之全球生技公司下單訂購寵物之星天然抗菌護理沐浴洗毛
    精、立剋菌寵物之星專業毛皮護理抗菌劑、立復康耳道洗劑
    等商品，並由甲○○提供有仿冒葳沃公司前開商標之外瓶充
    填，致葳沃公司受有損害達約28萬5千元，因認被告甲○○
    另涉犯刑法第342條之背信罪嫌云云。按刑法第342條之背信
    罪，須以為他人處理事務為前提，所謂為他人云者，係指受
    他人委任，而為其處理事務而言（最高法院49年台上字第15
    30號判例要旨參照）。經查，依華威公司與葳沃公司所簽訂
    之產銷業務合作契約書，華威公司係負責產品業務開發與行
    銷，葳沃公司則負責產品生產與品質管制（見他字卷第37頁
    ），是以依約上述商品應由商標權人葳沃公司生產製造後始
    交由被告及華威公司銷售，易言之，被告及華威公司並未受
    葳沃公司之委任而製造上述商品，則其未經商標權人葳沃公
    司之同意，擅自使用其商標製造仿冒商品之行為，應僅單純
    侵害商標權，而與背信罪之構成要件有間。綜上，依公訴人
    所提出之證據尚無從證明被告有背信犯行，此外，復查無其
    他積極證據足證被告確有公訴人所指背信犯行，雖公訴意旨
    認被告此部分犯行，與其前開有罪部分，係犯意個別、行為
    互異，而為數罪之關係，然依起訴書所載犯罪事實，此部分
    行為與前開論罪科刑之違反商標法犯行係同一行為，而無從
    分割為數行為，應屬裁判上一罪之關係，爰不另為無罪之諭
    知，附此敘明。
據上論斷，應依刑事訴訟法第369條第1項前段、第364條、第299
條第1項前段，商標法第81條第1款、第83條，刑法第335條第1項
、第11條前段、第41條第1項前段、第51條第5款，判決如主文。
本案經檢察官鍾鳳玲到庭執行職務。
中    華    民    國    98    年     9    月   28     日
                智慧財產法院第一庭
                            審判長法  官  李得灶
                                  法  官  王俊雄
                                  法  官  林欣蓉
以上正本證明與原本無異。
不得上訴
中    華    民    國    98    年     9    月   28     日
                                  書記官  周其祥
附錄：本案論罪科刑法條全文
商標法第81條
未得商標權人或團體商標權人同意，有下列情形之一者，處3 年
以下有期徒刑、拘役或科或併科新臺幣20萬元以下罰金：
一、於同一商品或服務，使用相同之註冊商標或團體商標者。
二、於類似之商品或服務，使用相同之註冊商標或團體商標，有
    致相關消費者混淆誤認之虞者。
三、於同一或類似之商品或服務，使用近似於其註冊商標或團體
    商標之商標，有致相關消費者混淆誤認之虞者。
刑法第335條（普通侵占罪）
意圖為自己或第三人不法之所有，而侵占自己持有他人之物者，
處5 年以下有期徒刑、拘役或科或併科1 千元以下罰金。
前項之未遂犯罰之。


司法院資訊處製作；財團法人民間司法改革基金會備份。
